【裁判字號】    99,訴,732
【裁判日期】    990720
【裁判案由】    違反槍砲彈藥刀械管制條例
【裁判全文】
臺灣臺北地方法院刑事判決               99年度訴字第732號
公  訴  人  臺灣臺北地方法院檢察署檢察官
被      告  乙○○
指定辯護人  甲○公設辯護人  張寅煥
上列被告因違反槍砲彈藥刀械管制條例案件，經檢察官提起公訴
（99年度偵字第2672號），甲○判決如下：
    主  文
乙○○未經許可，持有可發射子彈具有殺傷力之空氣槍，處有期
徒刑貳年，併科罰金新臺幣拾萬元，罰金如易服勞役，以新臺幣
壹仟元折算壹日。扣案之空氣槍壹枝（槍枝管制編號：00000000
00號）、高壓氣體鋼瓶肆拾瓶及鋼珠貳包均沒收。
    事  實
一、乙○○明知具有殺傷力之空氣槍係槍砲彈藥刀械管制條例管
    制之物品，未經許可，不得持有，竟於民國98年間某日，在
    網路購得具有殺傷力之空氣槍1枝（槍枝管制編號：0000000
    000號）、供作發射動力之小型高壓鋼瓶43瓶、可供上述空
    氣槍發射用之鋼珠2包（均非屬管制之彈藥）等物品後，即
    未經許可而非法持有之，並將上開物品藏放位於臺北縣新店
    市○○街107號4樓住處內。嗣於99年1月11日晚上11時許，
    為警查獲，並扣得其所有上開空氣槍1枝、小型高壓鋼瓶43
    瓶、鋼珠（金屬彈丸）2包。
二、案經臺北縣政府警察局新店分局報告臺灣臺北地方法院檢察
    署檢察官偵查起訴。
    理  由
壹、證據能力
    按被告以外之人於審判外之言詞或書面陳述，除法律有規定
    者外，不得作為證據；法院或檢察官得囑託醫院、學校或其
    他相當之機關、團體為鑑定，或審查他人之鑑定，並準用第
    203條至第206條之1規定；其須以言詞報告或說明時，得命
    實施鑑定或審查之人為之，刑事訴訟法第159條第1項、第20
    8條第1項分別定有明文。是法院或檢察官依刑事訴訟法第20
    8第1項之規定，囑託鑑定機關所出具之鑑定報告，應屬刑事
    訴訟法第206條第1項之鑑定報告，為傳聞法則之例外，而囑
    託包括檢察官直接囑託及概括指定而由警察機關逕送鑑定之
    情形。查，臺北縣政府警察局於本案偵查時，受檢察官概括
    指定而由警察機關逕將本案扣案之上開改造手槍、制式子彈
    送鑑定，並由臺北縣政府警察局於99年1月29日出具之該局
    北縣警鑑字第0990016744號鑑驗書一份，屬刑事訴訴法第15
    9條第1項「被告以外之人於審判外之言詞或書面陳述，除法
    律有規定者外，不得作為證據。」，所稱「法律有規定者」
    之例外情形，此因「鑑定之經過及其結果，應命鑑定人以言
    詞或『書面』報告」，同法第206條第1項亦規定甚明，且該
    鑑驗書於鑑驗方法、鑑驗結果均有詳細說明，是鑑定人以書
    面為鑑定報告提出於檢察官，依刑事訴訟法第159條第1項立
    法理由及同法第206條第1項規定，即具有證據能力。
貳、實體方面
一、上前揭事實業據被告乙○○迭於警詢、偵查及甲○審理時均
    坦承不諱，並有扣案之上開具有殺傷力之空氣槍1枝（槍枝
    管制編號：0000000000號）、高壓氣體鋼瓶43瓶、鋼珠2 包
    扣案足憑。且將扣案空氣槍送臺北縣政府警察局分別以檢視
    法、性能檢驗法、試射法鑑定結果，送鑑空氣槍1枝（槍枝
    管制編號：0000000000號），認係氣體動力式槍枝，以小型
    高壓氣體鋼瓶內氣體為發射動力，經以金屬彈丸測試3次其
    中彈丸（重量0.38g、直徑4.49mm）最大發射速度為143公尺
    /秒，計算其動能為3.9焦耳，換算其單位面積動能為24焦耳
    /平方公分，又依日本科學警察之研究結果，彈丸單位面積
    動能達20焦耳/平方公分則足以穿入人體皮肉層等情，有該
    局99年1月29日北縣警鑑字第0990016744號鑑驗書1份附卷（
    見99年度偵字第2672號偵查卷第77頁）可憑，足認扣案上開
    空氣槍具有殺傷力，應甚明確。綜上，被告之自白核與事實
    相符，本案事證明確，被告之犯行堪予認定，應依法論科。
二、核被告乙○○所為，係犯槍砲彈藥刀械管制條例第8條第4項
    未經許可持有可發射子彈具有殺傷力之空氣槍罪。按不具殺
    傷力且無危害安全之虞之空氣槍係合法而容易取得之休閒娛
    樂商品，而改造此類空氣槍，所需零件易於取得，亦無須高
    度之技術，倘人民僅出於休閒、娛樂等動機而改造合法之空
    氣槍，雖已達殺傷力標準，但若其殺傷力甚微，對他人生命
    、身體、自由、財產等法益之危險甚低，業據司法院大法官
    會議釋字第669號解釋意旨揭諸甚明，從而由該解釋以觀，
    具有殺傷力之空氣槍之罪責內涵顯與其他槍械輕重有別，另
    佐以被告所持有具有殺傷力之空氣槍數量單一，復僅為個人
    興趣而持有，客觀上足認倘科以該條項最輕法定本刑，仍屬
    情輕法重，客觀上足以引起一般同情，而有堪資憫恕之處，
    爰依刑法第59條減輕其刑。爰審酌被告素行尚可，其持有上
    開空氣槍之動機及目的，對於社會秩序雖有所危害，然其情
    節尚非重大，及其犯罪後坦承犯行之態度良好等一切情狀，
    量處如主文所示之刑，並就罰金部分諭知易服勞役之折算標
    準，以示儆懲。扣案空氣槍1枝（槍枝管制編號：000000000
    0號），屬違禁物，應依刑法第38條第1項第1款規定宣告沒
    收。至扣案之瓦斯鋼瓶43瓶及可供上述空氣發射用之鋼珠2
    包，均係被告所有、供上開空氣槍為有殺傷力使用之物，業
    據被告於甲○審理時供明無誤，爰依刑法第38條第1項第2款
    規定宣告沒收。
三、移送併辦意旨另以：被告明知愷他命係經我國主管機關列管
    之第三級毒品，不得非法持有，竟於99年1月10日晚間某時
    ，在臺北縣新店市○○路上，以新臺幣1萬9千元之價格，向
    綽號「阿哲」、真實姓名身分不詳之男子，購買純質淨重二
    十公克以上之愷他命1包，並分裝為16包（驗前毛重61. 42
    公克，純度約96％，驗前純質淨重約53.26公克）而非法持
    有之。嗣於99年1月11日23時許，在臺北縣新店市○○街107
    號前，為警查獲其持有其中12小包，復在臺北縣新店市○○
    街107號4樓住處查獲另4大包而查悉上情。因認被告涉有毒
    品危害防制條例第11條第5項持有第三級毒品純質淨重二十
    公克以上罪嫌，且與本案有想像競合犯之裁判上一罪關係云
    云。惟查，被告係自不詳人士取得前開槍管及愷他命毒品，
    且空氣槍與毒品之性質迥異，被告於甲○審理時供稱：愷他
    命以及槍枝的部份是分別向不同的人購買的，槍枝是在查獲
    一年多前上網購買的，愷他命是在警察查獲前幾小時在新店
    某個超商那邊向「阿哲」購買的等語（見甲○卷第36頁），
    被告並非同時取得並持有，應認持有空氣槍及毒品，係二個
    持有行為，自非一行為觸犯數罪名之想像競合犯，亦非裁判
    上之一罪，甲○無從併案審理，應退由檢察官另行處理，附
    此敘明。
據上論斷，應依刑事訴訟法第299 條第1 項前段，槍砲彈藥刀械
管制條例第8條第4項，刑法第11條前段、第59條、第42條第3項
、第38條第1項第1款、第2款，判決如主文。
本案經檢察官高維駿到庭執行職務。
中    華    民    國    99    年    7     月    20    日
                  刑事第七庭    審判長法  官  林庚棟
                                      法  官  林勇如
                                      法  官  章曉文
以上正本證明與原本無異。
如不服本判決應於收受送達後10日內向甲○提出上訴書狀，並應
敘述具體理由；其未敘述上訴理由者，應於上訴期間屆滿後20日
內向甲○補提理由書（均須按他造當事人之人數附繕）「切勿逕
送上級法院」。
                                      書記官  林義盛
中    華    民    國    99    年    7     月    20    日
附錄本案論罪科刑法條：
槍砲彈藥刀械管制條例第8條
未經許可，製造、販賣或運輸鋼筆槍、瓦斯槍、麻醉槍、獵槍、
空氣槍或第4條第1項第1款所定其他可發射金屬或子彈具有殺傷
力之各式槍砲者，處無期徒刑或5年以上有期徒刑，併科新臺幣1
千萬元以下罰金。
未經許可，轉讓、出租或出借前項所列槍枝者，處5年以上有期
徒刑，併科新臺幣1千萬元以下罰金。
意圖供自己或他人犯罪之用，而犯前二項之罪者，處無期徒刑或
7年以上有期徒刑，併科新臺幣1千萬元以下罰金。
未經許可，持有、寄藏或意圖販賣而陳列第1項所列槍枝者，處3
年以上10年以下有期徒刑，併科新臺幣700萬元以下罰金。
第1項至第3項之未遂犯罰之。

司法院資訊處製作；財團法人民間司法改革基金會備份。
